臺灣臺東地方法院民事簡易判決
110年度東簡字第7號
原      告  李慧玲
被      告  黃梓婷（原名黃嵐炘）

訴訟代理人  黃淳橞
上列當事人間請求損害賠償事件，本院於民國110年11月9日言詞
辯論終結，判決如下：
    主      文
被告應給付原告新臺幣拾陸萬元，及自民國一○九年十一月十六
日起至清償日止，按週年利率百分之五計算之利息。
原告其餘之訴駁回。
訴訟費用由被告負擔五分之二，餘由原告負擔。
本判決原告勝訴部分得假執行。但被告如以新臺幣拾陸萬元為原
告預供擔保，得免為假執行。
    事實及理由
一、原告主張：被告前為國立臺東大學（下稱臺東大學）碩士班
    學生，訴外人蔡東鐘時任臺東大學副教授，蔡東鐘則與原告
    原為夫妻關係。被告竟於民國106年9月至11月間與蔡東鐘發
    生性行為，並經蔡東鐘陪同至婦產科診所進行人工流產手術
    ，當時原告與蔡東鐘之婚姻關係仍存續，被告所為嚴重侵害
    原告基於配偶關係之身分法益，致原告身心痛苦異常，最終
    與蔡東鐘離婚收場，依侵權行為之法律關係，向被告求償慰
    撫金新臺幣（下同）40萬元等語，並聲明：被告應給付原告
    40萬元，及自起訴狀繕本送達翌日起至清償日止，按週年利
    率5%計算之利息。
二、被告則以：不知道蔡東鐘已為人夫，被告也是被害者，因蔡
    東鐘謊稱單身，被告才與之交往，被告無法分辨蔡東鐘是否
    有婚姻關係存在，況蔡東鐘於性別平等教育委員會（下稱性
    平會）調查時已說與被告發生性關係是在其離婚後，並未侵
    害原告權益等語，資為抗辯，並聲明：原告之訴駁回。
三、兩造不爭執事項（見本院卷第150-151頁）：
(一)被告於105年至108年間為臺東大學碩士班學生，蔡東鐘時任
    臺東大學副教授。
(二)原告與蔡東鐘原為夫妻關係，2人於107年8月10日離婚。
(三)原告與蔡東鐘婚姻關係存續期間，被告曾與蔡東鐘交往及發
    生性行為，並因與蔡東鐘發生性行為懷孕後，於106年11月
    間由蔡東鐘陪同進行人工流產手術。　　
四、本件爭點：被告與蔡東鐘交往、發生性行為時，是否知悉蔡
    東鐘已婚？本院判斷如下：　　　　
(一)被告於臺東大學性平會0000000號案調查時，已自承大概於1
    05年12月間知道蔡東鐘有配偶，雖然一開始不知道蔡東鐘已
    婚，但後來知道後蔡東鐘說會跟原告離婚，蔡東鐘叫其等他
    們離婚，對此當然很期待，之後蔡東鐘卻說不想再騙了，從
    頭到尾都被蔡東鐘騙，希望蔡東鐘道歉等情，業經本院調取
    臺灣臺東地方檢察署108年度交查字第1371號卷（下稱東檢
    交查卷），查閱卷附該案調查報告書確認無誤（見東檢交查
    卷第88-89頁），足見被告確於知悉蔡東鐘已婚後仍持續以
    男女朋友關係交往並發生性行為，否則被告亦不至於事後仍
    表示對於蔡東鐘離婚抱持期待，再因期待落空發覺始終被騙
    而失望，所謂始終受蔡東鐘欺騙，毋寧係就蔡東鐘謊稱單身
    與偽以將要離婚兩事混為一談，被告臨訟辯以不知蔡東鐘已
    婚之詞，不足採信。至於蔡東鐘受性平會調查時，本於受檢
    舉之行為人立場陳述，為求卸責而辯稱離婚後才與被告發生
    親密關係等語，客觀上顯與前述兩造不爭執事項牴觸，實無
    從採為有利被告認定，遑論蔡東鐘於同次受性平會調查時，
    曾表示被告於105年7月開始上課時就知悉其已婚（見東檢交
    查卷第97頁），被告對於蔡東鐘同次受調查陳述任意割裂，
    僅執對其有利之詞置辯，更難以形成對其有利心證。
(二)按因故意或過失，不法侵害他人之權利者，負損害賠償責任
    。故意以背於善良風俗之方法，加損害於他人者亦同；不法
    侵害他人之身體、健康、名譽、自由、信用、隱私、貞操，
    或不法侵害其他人格法益而情節重大者，被害人雖非財產上
    之損害，亦得請求賠償相當之金額；前2項規定，於不法侵
    害他人基於父、母、子、女或配偶關係之身分法益而情節重
    大者，準用之，民法第184條第1項、第195條第1項前段、第
    3項分別定有明文。又按通姦之足以破壞夫妻間之共同生活
    而非法之所許，此從公序良俗之觀點可得斷言，不問所侵害
    係何權利，對於配偶之他方應構成共同侵權行為。婚姻係以
    夫妻之共同生活為其目的，配偶應互相協力保持其共同生活
    之圓滿安全及幸福，而夫妻互守誠實，係為確保其共同生活
    之圓滿安全及幸福之必要條件，故應解為配偶因婚姻契約而
    互負誠實之義務，配偶之一方行為不誠實，破壞共同生活之
    圓滿安全及幸福者，即為違反因婚姻契約之義務而侵害他方
    之權利（最高法院55年台上字第2053號判例意旨參照）。查
    被告知悉蔡東鐘已婚後，仍持續以男女朋友關係交往並發生
    性行為，業經本院認定如前，不法侵害原告與蔡東鐘婚姻關
    係存續期間，基於配偶關係共同圓滿安全及幸福生活之身分
    法益，且情節重大，致原告受有精神上痛苦，原告依侵權行
    為之法律關係，請求被告賠償其非財產上損害之相當金額即
    慰撫金，自屬有據。
(三)按慰撫金之賠償須以人格權遭遇侵害，使精神上受有痛苦為
    必要，其核給之標準固與財產上損害之計算不同，然非不可
    斟酌雙方身分資力與加害程度，及其他各種情形核定相當之
    數額（最高法院51年台上字第223號判例意旨參照）。本院
    審酌被告加害行為、情節嚴重性，原告受害期間、程度非微
    ，及被告行為後態度未見獲得原告諒解，兼衡以原告碩士畢
    業，現職國小老師，月薪8萬元，名下財產有房屋、汽車，
    經濟狀況小康；被告碩士畢業，現職老師，月薪不清楚，名
    下財產有房屋但仍貸款中，經濟狀況小康，目前是單親媽媽
    ，有3名子女與前夫共同照顧（見本院卷第152頁），並輔以
    兩造稅務電子閘門財產所得調件明細表（見本院卷第131-13
    6頁、第138-146頁），認原告請求慰撫金以16萬元為適當，
    逾此範圍之請求則無理由，不應准許。
五、綜上所述，原告依侵權行為之法律關係，請求被告給付原告
    16萬元，及自起訴狀繕本送達翌日即109年11月16日（見本
    院卷第14頁、第98-99頁）起至清償日止，按週年利率5%計
    算之法定遲延利息，為有理由，應予准許，逾此範圍之請求
    ，則屬無據，應予駁回。
六、本件原告勝訴部分，係適用簡易程序所為被告敗訴之判決，
    依民事訴訟法第389條第1項第3款規定，應依職權宣告假執
    行，並依同法第392條第2項規定，依職權宣告被告如預供擔
    保相當金額，得免為假執行。
七、本件事證已臻明確，兩造其餘攻擊或防禦方法及所提證據，
    經審酌後認均不足以影響判決結果，不再逐一論述，附此敘
    明。
八、訴訟費用負擔之依據：民事訴訟法第79條。
中　　華　　民　　國　　110 　年　　11　　月　　30　　日
                  臺東簡易庭　法  官　黃柏仁
以上正本證明與原本無異。
如對本判決不服，須於判決送達後20日之不變期間內，向本庭提
出上訴狀。（須按對造當事人之人數附繕本）
如委任律師提起上訴者，應一併繳納上訴審裁判費。
中　　華　　民　　國　　110 　年　　12　　月　　1 　　日
                              書記官  張坤校